臺灣士林地方法院交通事件裁定　　　 100年度交聲字第1153號
原處分機關　交通部公路總局臺北區監理所
異　議　人
即受處分人　陳俊瑋
上列異議人即受處分人因違反道路交通管理處罰條例案件，對於
交通部公路總局臺北區監理所中華民國100 年11月18日所為之北
監自裁字第裁40-C00000000號裁決書（原舉發單號：新北市政府
警察局新北市警交大字第C00000000 號）聲明異議，本院裁定如
下：
    主  文
異議駁回。
    理  由
一、按汽車駕駛人有飲用酒類或其他類似物後，其吐氣所含酒精
    濃度超過每公升0.25毫克或血液中酒精濃度超過百分之0.05
    以上之情形者，不得駕車；汽車駕駛人，駕駛汽車經測試檢
    定有酒精濃度超過規定標準之情形者，處新臺幣（下同）15
    ,000元以上60,000元以下罰鍰，並當場移置保管該汽車及吊
    扣其駕駛執照1 年，汽車駕駛人並應接受道路交通安全講習
    ，道路交通安全規則第114 條第2 款、道路交通管理處罰條
    例第35條第1 項第1 款、第24條第1 項第2 款分別定有明文
    。又按領有汽車駕駛執照之汽車駕駛人，除駕駛聯結車、大
    客車、大貨車外之非其駕駛執照種類之車輛，違反本條例及
    道路交通安全規則之規定，應受吊扣駕駛執照情形時，無因
    而肇事致人受傷或重傷者，記違規點數5 點。但1 年內違規
    點數共達6 點以上或再次應受吊扣駕駛執照情形者，併依原
    違反本條例應受吊扣駕駛執照處分規定，吊扣其駕駛執照，
    道路交通管理處罰條例第68條第2 項亦有明文規定。
二、原處分意旨略以：異議人即受處分人陳俊瑋（下稱異議人）
    於100年6月30日19時40分許，駕駛車牌號碼HT-0008號自用
    一般小客車行經八里區○○路○段528號前，因跨越雙黃線
    ，不慎擦撞自對向駛來由張國村騎乘搭載張又仁之車牌號碼
    MDP-905號重型機車，致張國村及張又仁受有傷害，經警到
    場處理並進行呼氣酒精濃度測試，當場測得其呼氣酒精濃度
    達每公升0.71毫克，有汽車駕駛人酒精濃度超過規定標準因
    而致人於傷之違規行為，乃依法掣單舉發違規，嗣經原處分
    機關調查得知異議人曾於100 年3 月29日在新北大橋下、永
    和路口，因酒後駕車違規，經交通部公路總局臺北區○○○
    ○道路交通管理處罰條例第68條第2 項規定記違規點數5 點
    ，復於1 年內犯本件酒後駕車致人受傷之違規，爰依道路交
    通管理處罰條例第35條第1 項第1 款、第68條第2 項、第24
    條第1 項第2 款（原處分漏載第1 項第2 款）及違反道路交
    通管理事件統一裁罰基準及處理細則規定，裁處異議人吊扣
    其職業大客車駕駛執照24個月，並施以道路交通安全講習等
    語。
三、異議意旨略以：異議人即受處分人係酒後駕駛車牌號碼HT-0
    008 號自用一般小客車，卻遭監理單位吊扣聯結車職業駕照
    ，惟其以駕駛聯結車維生，請求准予免扣聯結車職業駕照，
    以便繼續駕車維持一家大小之生計，爰依法聲明異議，請求
    撤銷原處分云云。
四、經查：
(一)本件異議人於100 年6 月30日19時40分許，駕駛車牌號碼HT
    -0008 號自用一般小客車，行經八里區○○路○段528 號前
    ，因跨越雙黃線，不慎擦撞自對向駛來由張國村騎乘搭載張
    又仁之車牌號碼MDP-905 號重型機車，致張國村及張又仁受
    有傷害，經警到場處理並進行呼氣酒精濃度測試，當場測得
    其呼氣酒精濃度達每公升0.71毫克等情，業據異議人自承無
    訛，並有新北市政府警察局新北市警交大字第C00000000 號
    舉發違反道路交通管理事件通知單影本附卷可稽，是此部分
    事實，首堪認定。
(二)按汽車駕駛執照分為下列各類：小型車普通駕駛執照。
    大貨車普通駕駛執照。大客車普通駕駛執照。聯結車普
    通駕駛執照。小型車職業駕駛執照。大貨車職業駕駛執
    照。大客車職業駕駛執照。聯結車職業駕駛執照；汽車
    駕駛人取得高一級車類之駕駛資格者，應換發駕駛執照，並
    准其駕駛較低級車類之車輛，道路交通安全規則第53條第1
    款至第8 款、第61條第1 項第1 款分別定有明文，即關於駕
    駛執照管理係採一人一照方式為之。又關於違反道路交通管
    理處罰條例及道路交通安全規則受吊扣駕駛執照處分，其「
    吊扣」處分之執行，依修正前上開條例第68條規定：「汽車
    駕駛人，因違反本條例及道路交通安全規則之規定，受吊扣
    或吊銷駕駛執照處分時，吊扣或吊銷其持有各級車類之駕駛
    執照」，惟因原條文將汽車駕駛人所持有各級車類之駕駛執
    照一併吊扣或吊銷，失之過酷，對於人民工作與生活影響過
    鉅，有違比例原則等理由，於94年12月14日修正公布上開條
    例第68條（95年3 月1 日施行），規定：「汽車駕駛人，因
    違反本條例及道路交通安全規則之規定，受吊銷駕駛執照處
    分時，吊銷其持有各級車類之駕駛執照」，即將原條文中之
    「吊扣」刪除，亦即修正後上開條例第68條規定，限縮僅「
    吊銷」處分始得「吊銷」其持有各級車類之駕駛執照，至於
    「吊扣」處分則僅能吊扣違規當時所駕駛車類之駕駛執照。
    嗣上開條例第68條復於99年5 月5 日修正公布（於同年9 月
    1 日施行），增訂第2 項：「領有汽車駕駛執照之汽車駕駛
    人，除駕駛聯結車、大客車、大貨車外之非其駕駛執照種類
    之車輛，違反本條例及道路交通安全規則之規定，應受吊扣
    駕駛執照情形時，無因而肇事致人受傷或重傷者，記違規點
    數5 點。但1 年內違規點數共達6 點以上或再次應受吊扣駕
    駛執照情形者，併依原違反本條例應受吊扣駕駛執照處分規
    定，吊扣其駕駛執照。」，其立法理由並明定：「鑑於本條
    例前已修正刪除受吊扣駕駛執照處分，吊扣各級駕駛執照之
    規定，為利明確汽車駕駛人駕駛非其駕駛執照種類之車輛，
    違反應受吊扣駕駛執照之處分處理，並在兼顧本條例立法意
    旨下，增訂第2 項得緩即予吊扣而採記違規點數及駕駛人仍
    無改正仍再犯違規之應併原吊扣處罰之規定。」，而觀諸該
    條文此次修正過程，立法委員提案之修正條文中，有於該條
    後段增加「受吊扣駕駛執照之處分時，吊扣其違規駕駛時所
    駕駛之汽車駕駛執照」者（即陳根德委員等25人提案修正條
    文），或有增列該條第2 項：「持有高一級車類駕駛執照之
    駕駛人，依第1 項規定受吊銷該級車類之駕駛執照處分者，
    得免受吊扣其高一級駕駛執照之行為，改以駕照背面之加註
    條件欄註明吊銷事實取代之」，及增列第3 項「第2 項所定
    有關辦法，由交通部會商內政部及有關機關定之」者（即楊
    麗環委員等29人提案修正條文），經立法院交通委員會審查
    ，審查會修正通過條文說明並載明：「一、以委員修正條文
    將產生如駕駛人以其領有之聯結車、大客車或大貨車駕駛執
    照駕駛小型車，違規酒後駕車、肇事逃逸時，卻無法吊扣其
    所領有之駕駛執照，以限制其繼續駕車行駛道路之情形，無
    法達到有效處罰及維護道路交通安全之立法目的。二、鑑於
    本條例前已修正刪除受吊扣駕駛執照處分，吊扣各級駕駛執
    照之規定，為利用明確汽車駕駛人駕駛非其駕駛執照種類之
    車輛，違反應受吊扣駕駛執照之處分處理，並兼顧本條例立
    法意旨下，增訂第2項得緩予吊扣而採記違規點數及駕駛人
    仍無改正仍再犯違規之應併原吊扣處罰之規定」等語（見立
    法院公報第99卷第26期第383 頁至390 頁），則自此次增訂
    上開條例第68條第2 項之立法目的觀之，該條項之適用範圍
    ，顯然未排除領有聯結車、大客車或大貨車駕駛執照者，駕
    駛自用一般小客車違規酒後駕車之情形，且於論理解釋上，
    領有聯結車、大客車或大貨車駕駛執照者，駕駛自用一般小
    客車違規酒後駕車時，有該項吊扣駕駛執照規定之適用（依
    道路交通安全規則第61條第1、2、3 款規定，領有聯結車、
    大客車或大貨車駕駛執照者，得駕駛小型車），倘上開駕駛
    自用一般小客車之情形，僅適用道路交通管理處罰條例第67
    條第6 項不得考領自用一般小客車駕駛執照之規定，卻無同
    條例第68條第2 項吊扣駕駛執照規定之適用，即不免輕重失
    衡。故觀諸上開條例第68條第2 項增訂之立法理由，復參以
    立法者未採修正提案「受吊扣駕駛執照之處分時，吊扣其違
    規駕駛時所駕駛之汽車駕駛執照」，並為避免未能吊扣違規
    者所領有之駕駛執照，以限制其繼續駕車行駛道路之情形，
    達到有效處罰及維護道路交通安全之立法目的，領有聯結車
    、大客車或大貨車駕駛執照者，駕駛自用一般小客車違規酒
    後駕車之情形，自應有上開條例第68條第2 項規定之適用，
    方符該條項增訂之立法意旨。
(三)本案異議人係領有聯結車職業駕駛執照，其先於100 年3 月
    29日持該駕駛執照駕駛自用一般小客車酒後駕車，違反道路
    交通管理處罰條例第第35條第1 項第1 款、第68條第2 項規
    定而有應記違規點數5 點之情形，並應參加道路交通安全講
    習，嗣於1 年內即同年6 月30日又憑藉其有效之聯結車職業
    駕駛執照駕駛自用一般小客車酒後駕車因而致人受傷，再度
    違反上開條例第35條第1 項第1 款、第68條第2 項之規定，
    均業如前述，顯見本案異議人係於1 年內有再次應受吊扣駕
    駛執照之情形，揆諸前開說明，似應依新增訂之道路交通管
    理處罰條例第68條第2 項後段之規定，吊扣異議人之駕駛執
    照。至異議人縱主張其因吊扣聯結車駕駛執照將影響生計，
    本院雖憫其情，然依法亦不得執此個人事由主張免罰，併此
    指明。
五、綜上所述，異議人於上揭時、地確有酒精濃度超過規定標準
    因而致人於傷之違規行為，且係1 年內有再次應受吊扣駕駛
    執照之情形，從而原處分機關依道路交通管理處罰條例第35
    條第1 項第1 款、第68條第2 項、第24條第1 項第2 款（原
    處分漏載第1 項第2 款）及違反道路交通管理事件統一裁罰
    基準及處理細則規定，裁處異議人吊扣其聯結車職業駕駛執
    照24個月，並施以道路交通安全講習，均核無違誤。本件聲
    明異議為無理由，應予駁回。
據上論斷，應依道路交通管理處罰條例第87條第2 項、道路交通
案件處理辦法第18條，裁定如主文。
中    華    民    國   100    年    12    月    29    日
                        交通法庭法  官  陳俞婷
以上正本證明與原本無異。
如不服本裁定應於收受正本後5日，向本院提出抗告書狀。
                                書記官  李玟郁
中    華    民    國   100    年    12    月    30    日